【裁判字號】    89,交上易,175
【裁判日期】    890531
【裁判案由】    過失致死等
【裁判全文】
臺灣高等法院高雄分院刑事判決    八十九年度交上易字第一七五號
    上  訴  人  臺灣高雄地方法院檢察署檢察官
    上  訴  人
    即  被  告  甲○○
    選任辯護人  吳剛魁
右上訴人因被告過失致死等案件，不服臺灣高雄地方法院八十九年度交易字第二○九
號，中華民國八十九年五月三十一日第一審判決（起訴案號：臺灣高雄地方法院檢察
署八十八年度偵字第三○六二二號）提起上訴，本院判決如左：
    主  文
原判決撤銷。
甲○○因過失致人於死，處有期徒刑陸月，如易科罰金，以參佰元折算壹日。
    事  實
一、甲○○考領有普通小型車駕駛執照，於民國八十八年十一月二十八日下午二時五
    十分許，駕駛牌照號碼ＭＯ─○八二八一號自用小客車，沿時速限制七十公里高
    雄縣大寮鄉○○路（四線道、有安全島）內側快車道由鳳山往屏東方向（即由北
    往南方向）行駛，途經大溪路中油公司加氣站前（即臺一線公路三百八十公里五
    百公尺處）之南向車道，本應注意（一）行車速度，依標誌之規定（上開路段速
    限為七十公里）；（二）駕駛人應注意車前狀況，並隨時採取必要之安全措施，
    以避免危險之發生，而依當時天候晴朗，日間自然光線，柏油路面平直乾燥無缺
    陷，道路無障礙物，視距良好，又依其智識、能力亦無不能注意之情事，詎疏未
    注意遵守行車速限之規定，恣意以時速至少八十公里以上之速度超高速行駛，亦
    疏未注意警戒車前動態，適有李鐵颱未戴安全帽騎乘牌照號碼ＷＣＯ─八二八號
    輕型機車，其後附載乙○○亦未戴安全帽，李鐵颱騎機車由東往西欲穿越道路中
    央分隔島間缺口處，擬至對向路旁釣魚場，亦疏未注意來往車輛，貿然穿越，甲
    ○○見狀，因車速過快煞閃不及，所駕駛之自用小客車正面撞擊李鐵颱所騎機車
    倒地。李鐵颱因而受有頭部外傷、顱內出血之傷害，經送醫不治死亡；乙○○則
    受有頭部外傷合併腦震盪、顏面部多處擦傷、外傷性右側第八頸椎及第一胸椎神
    經根病變、右肩挫傷併旋轉肌損傷、肛門周邊巨大裂傷及上下肢多處擦傷等傷害
    。甲○○於肇事後，留在事故現場，對於未發覺之犯罪，主動向處理事故員警坦
    承其為自用小客車之駕駛人，而接受裁判。
二、案經被害人乙○○及高雄縣警察局林園分局報請臺灣高雄地方法院檢察署檢察官
    偵查起訴。
    理  由
一、訊據被告甲○○對於右揭時、地發生駕車肇事，並致使被害人李鐵颱死亡及被害
    人即告訴人乙○○受傷等事實供承不諱，惟辯稱︰伊當時大約六十、七十公里，
    並未超速云云。經查，被告於肇事地點留有長達五十六點二公尺之煞車痕，有高
    雄縣警察局道路交通事故調查報告表暨事故現場圖乙紙在卷可稽，經參考前司法
    行政部六十二年五月九日六二函刑字第四六四○號函轉交通部道路交通安全會報
    導登六二字第二三二號函所附之「一般公路汽車剎車距離、行車速度對照表」換
    算結果，瀝青（柏油）路面乾燥情況下，已修築三年以上之公路摩擦係數為零點
    七零，煞車距離為三十六公尺，行車速度則換算為每小時八十公里，而被告肇事
    後煞車痕既長達五十六點二公尺，顯見肇事當時被告所駕駛自用小客車之行車速
    度高達時速八十公里以上無訛，被告上開所辯，應為臨訟卸責飾詞，殊無足採！
    此外，右揭事實，亦據告訴人乙○○分別於警、偵訊、原審及本院審理中指訴歷
    歷，並有事故現場照片八幀足佐，另告訴人乙○○因本件道路交通事故而受有如
    事實欄所載之傷害，亦有邱綜合醫院醫師出具之診斷證明書在卷（偵查卷）可考
    ，且被害人李鐵颱係因本件道路交通事故致頭部外傷、顱內出血不治死亡，業經
    臺灣高雄地方法院檢察署檢察官督同法醫師相驗明確，並製有相驗屍體證明書、
    驗斷書、勘驗筆錄及相驗結果報告等在卷可憑。
二、按行車速度，依標誌之規定；又駕駛人應注意車前狀況，並隨時採取必要之安全
    措施，道路交通安全規則第九十三條第一項前段、第九十四條第三項分別定有明
    文。被告既考領有普通小型車駕駛執照，對於前揭規定自無法諉為不知，且此規
    定乃被告應注意並能注意之事項，而依當時天候晴朗，日間自然光線，柏油路面
    平直乾燥無缺陷，道路無障礙物，視距良好，又依其智識、能力亦無不能注意之
    情事，詎疏未注意遵守行車速限之規定，恣意以時速至少八十公里以上之速度超
    高速行駛，亦未注意警戒車前動態，致肇事使被害人李鐵颱受創死亡及告訴人乙
    ○○受傷，其有過失，已經明顯。本件車禍肇事責任經送臺灣省高屏澎區車輛行
    車事故鑑定委員會亦認定被告駕駛小客車超速行駛為肇事次因，李鐵颱駕駛輕機
    車穿越道路未注意來往車輛為肇事主因，有該會八十八年十二月二十九日高屏澎
    鑑字第一八四四號鑑定意見書附卷（偵查相驗卷）足資佐憑，雖該鑑定意見漏未
    斟酌被告前開疏未注意車前狀況肇事因素，本院並不受其意見拘束。被害人李鐵
    颱及告訴人乙○○分別因本件道路交通事故而發生死亡及傷害之結果，與被告之
    前揭過失行為間並有相當因果關係。至被害人李鐵颱騎乘機車行經在上開肇事地
    點，欲穿越中央分隔島間缺口處，至對向車道路旁之釣魚場，疏未注意來往車輛
    ，貿然穿越，致遭被告所駕駛之自用小客車正面撞擊，被害人李鐵颱對於本件車
    禍之發生與有過失，且被害人李鐵颱與告訴人乙○○二人騎乘機車均未戴安全帽
    ，渠等二人對於本件道路交通事故所致二人分別受有頭部外傷、顱內出血及頭部
    外傷合併腦震盪、顏面部多處擦傷等頭部、臉部傷害，對損害之擴大，皆與有過
    失，仍不能卸免被告過失責任。是本案事證已臻明確，被告犯行堪以認定，應予
    依法論科。
三、被告未注意車前狀況超速駕駛自用小客車肇事致人於死及受傷，核其所為係犯刑
    法第二百七十六條第一項之普通過失致人於死罪及同法第二百八十四條第一項前
    段之普通過失傷害罪。被告以一過失行為侵害被害人李鐵颱生命法益及告訴人乙
    ○○身體、健康法益，乃一行為觸犯數罪名，為想像競合犯，應從較重情節之普
    通過失致人於死罪處斷。被告於肇事後，留在事故現場，對於未發覺之犯罪，主
    動向處理事故員警坦承其為自用小客車之駕駛人，而接受裁判，業據證人即事故
    現場處理之員警蔡光慶於本院審理中到庭結證屬實，為對未發覺之犯罪自首而接
    受裁判，應依刑法第六十二條之規定減輕其刑。
四、原審予以論罪科刑，固非無見，惟查：被害人李鐵颱騎機車由道路中央安全島缺
    口欲穿越馬路，疏未注意來往車輛，貿然穿越，致遭超速行駛煞閃不及之被告車
    撞及肇事，已如前述，原判決認定被害人李鐵颱騎機車由安全島缺口左轉進入內
    側快車道，未讓直行車先行，事實認定有誤；又本件被害人騎機車並非騎乘在被
    告所駛小客車同向之前，原判決認定被告違反後車駕駛人應隨時注意前車行動之
    義務，亦有未合。被告上訴意旨，否認犯罪，檢察官循告訴人請求上訴意旨，認
    原判決量刑過輕，指摘原判決不當，雖均無理由，惟原判決既有上述可議，自應
    由本院予以撤銷改判。爰審酌被告一時疏忽超速駕車及未注意車前狀況而肇事，
    造成被害人一死一傷所生危害，但被害人李鐵颱對於本件道路交通事故發生與有
    重大過失，被告犯後已協同被害人李鐵颱家屬領取一百二十萬元汽車強制保險，
    且先籌資二十萬元交給被害人李鐵颱家屬作為殯葬費用，因雙方就賠償內容不同
    意見，迄今無法達成民事和解等一切情狀，量處如主文所示之刑，並諭知易科罰
    金之折算標準。
據上論結，應依刑事訴訟法第三百六十九條第一項前段、第三百六十四條、第二百九
十九條第一項前段，刑法第二百七十六條第一項、第二百八十四條第一項前段、第五
十五條、第六十二條、第四十一條，罰金罰鍰提高標準條例第一條前段、第二條，判
決如主文。
本案經檢察官林炎昇到庭執行職務。
中    華    民    國     八十九     年      十一      月     十四   日
                              臺灣高等法院高雄分院刑事第八庭
                                  審判長法官  郭雅美
                                        法官  張盛喜
                                        法官  莊飛宗
右正本證明與原本無異。
不得上訴。
                                      書記官  張宗芳
中    華    民    國     八十九     年      十一      月    十五    日
附錄：本判決論罪科刑法條全文
刑法第二百七十六條第一項
  因過失致人於死者，處二年以下有期徒刑、拘役或二千元以下罰金。
刑法第二百八十四條第一項
  因過失傷害人者，處六月以下有期徒刑、拘役或五百元以下罰金。致重傷者，處一
  年以下有期徒刑、拘役或五百元下罰金。
                                                                        Ｄ


司法院資訊處製作；財團法人民間司法改革基金會備份。
